【裁判字號】    90,交聲,584
【裁判日期】    901009
【裁判案由】    違反道路交通管理處罰條例聲明異議
【裁判全文】
臺灣臺北地方法院交通事件裁定                      九十年度交聲字第五八四號
    異議人即
    受處分人  甲○○
右列受處分人因違反道路交通管理處罰條例案件，對於台北市交通事件裁決所中華民
國九十年五月十五日所為之處分（原處分案號：北市裁三字第駕裁二二－Ａ0000
0000號），聲明異議，本院裁定如左：
    主      文
原處分撤銷。
甲○○汽車駕駛人，行經有燈光號誌管制之交岔路口闖紅燈，處罰鍰銀元陸佰元即新
台幣壹仟捌佰元，並予記違規點數點。
    理      由
一、按汽車駕駛人，行經有燈光號誌管制之交岔路口闖紅燈者，處新台幣（以下同）
    一千八百元以上五千四百元以下罰鍰，道路交通管理處罰條例（民國九十年一月
    十七日總統修正公之道路交通管理處罰條例部分條文，其施行日期依同條例第九
    十三條規定須由行政院以命令定之，而行政院係於九十年四月三日以台九十交字
    第０一九三一七號令發布修正後之該條例自九十年六月一日起施行，故以下所述
    及之本條例，如無特別註明，乃係修正生效後之新法，而於敘述上如係九十年一
    月十七日修正，同年六月一日生效施行前之該條例，則會在該條例下加註【舊法
    】以資辨明，先予敘明）第五十三條定有明文，而汽車駕駛人駕駛汽車違反道路
    交通管理處罰條例第五十三條規定者，除應依該條所規定之罰鍰處罰外，並予記
    違規點數三點，道路交通管理處罰條例第六十三條第一項第三款亦定有明文。而
    逕行舉發違反道路交通管理事件，經汽車所有人依通知單之應到案日期前到案，
    並告知違規駕駛人姓名、身分證統一編號及住址者，處罰機關應即另行通知違規
    駕駛人到案依法處理；逾應到案日期，處罰機關應依道路交通管理處罰條例第八
    十五條第三項規定處罰該汽車所有人，違反道路交通管理事件統一裁罰標準及處
    理細則第二十四條亦定有明文，易言之，如汽車駕駛人在道路上駕駛汽車闖紅燈
    ，為警當場攔停者，處罰機關固應對該部汽車之駕駛人為處罰，惟若舉發機關並
    非當場對該部汽車攔停，而係依違反道路交通管理事件統一裁罰標準及處理細則
    第二十三條第一項第五款規定以科學儀器取得違規證據資料（如照相機）逕行舉
    發者，此際舉發機關只能依上開處理細則第二十三條第二項規定對汽車所有人為
    掣單舉發，而如經舉發之汽車所有人在舉發通知單上所載之應到案日期前到案，
    並告知處罰機關該名闖紅燈行駛之汽車違規駕駛人姓名、身分證統一編號及住址
    者，處罰機關應即依前開細則第二十四條規定處罰該名違規駕駛人，而如汽車所
    有人未於應到案日期前到案或雖於應到案日期前到案，而未告知處罰機關實際之
    違規駕駛人者，處罰機關仍應依道路交通管理處罰條例第八十五條第三項「本條
    例關於車輛駕駛人之處罰，如應歸責於車輛所有人者，處罰車輛所有人。」規定
    ，對車輛所有人加以處罰。再違反道路交通管理處罰條例之行為人，未依規定自
    動繳納罰鍰或未依規定到案聽候裁決，處罰機關固得依違反道路交通管理事件統
    一裁罰標準及處理細則第四十四條第一項之規定依該處理細則附件之統一裁罰標
    準表，對行為人逕行裁決（如行為人係違反道路交通管理處罰條例第五十三條規
    定，其逕行裁決之處理方式為對行為人處以法文中之最高額罰鍰三千六百元【舊
    法，新法則係處以五千四百元】，並予記違規點數三點），惟該條項規定乃必以
    行為人經合法收受舉發違反道路交通管理事件通知單（以下稱舉發通知單）後，
    無正當理由未依該舉發通知單上所載應到案日期為罰鍰之繳納或到案聽候裁決時
    ，方有適用，易言之，如於訴訟上無從證明行為人已合法收受舉發通知單之送達
    ，即難認行為人係故意不在應到案日期前到案，而可由處罰機關依前揭道路交通
    管理事件統一裁罰標準及處理細則第四十四條第一項之規定對行為人逕行裁決。
二、本件受處分人即異議人甲○○所有之車號ＥＷ－八０六七號自用小客車於八十九
    年四月一日上午七時三十九分許，行經台北市中正區○○○路、伊寧街設有燈光
    號誌管制之交岔路口，竟闖紅燈行駛，而為設於該處之照相機以拍照之方式採證
    ，嗣由台北市政府警察局中正第一分局（以下稱中正一分局）員警以受處分人所
    有前開車號汽車有違反前揭道路交通管理處罰條例（舊法）第五十三條規定之行
    為掣單舉發，而因中正一分局將舉發通知單送達於受處分人未果，乃改採以公示
    送達之方式完成送達舉發通知單之程序，而受處分人又未依限到案，原處分機關
    乃依道路交通管理處罰條例第五十三條、第六十三條第一項第三款規定（均舊法
    ）、第八十五條第三項及違反道路交通管理事件統一裁罰標準及處理細則第四十
    四條第一項（舊法）之規定於九十年五月十五日逕行裁處異議人罰鍰三千六百元
    併予記違規點數三點。
三、受處分人聲明異議意旨中固不否認其所有前開車號汽車有在前述時地闖紅燈行駛
    之行為，核與卷附之採證相片所顯示之情節相符，惟另辯稱略以：我沒有收到紅
    單，所以應該不能罰我最高額等語，經查：
  (一)受處分人之戶籍地自八十七年一月十日起即設於台北市○○區○○街四０二巷一
    弄一號，此有法務部戶役政系統連結作業系統附本院卷可稽，先予敘明。
  (二)次查本件舉發通知單係因向受處分人所有前開車號汽車之車籍地－即受處分人在
    八十七年一月十日前之戶籍地－台北市○○區○○街六八巷九號四樓投遞，而投
    遞未果，方由台北市政府警察局交通警察大隊以公示送達之方式完成送達程序，
    此有舉發通知單、原處分機關九十年五月三十日函及台北市政府警察局之公示送
    達公告附卷可憑，而本件舉發通知單之投遞未果，究竟是受處分人未住於該地？
    查無其人？或招領逾期，因本件舉發通知單之郵件投遞情形已逾查詢期限，無從
    於訴訟上得知（本院卷內之台灣北區郵政管理局九十年七月二十五日函參照），
    不過依本院向台北市監理處所查詢之受處分人所有前開車號汽車之車籍資料以觀
    ，前述松山區○○街之地址本係登記為受處分人之戶籍地，則舉發單位於八十九
    年四月間向該處（寧安街）投遞未果，有無再查明受處分人之戶籍地早於八十七
    年間即遷往延壽街，而改向延壽街投遞？其答案恐為否定，此觀前開公示送達名
    冊中關於受處分人之地址仍記載為寧安街甚明，因此受處分人之戶籍地既於八十
    七年一月間即已遷往延壽街，本件舉發單位於八十九年四月間送達舉發通知單依
    舊送往受處分人八十七年一月前之舊戶籍地，已難認其送達為合法，是本件舉發
    單位在未向受處分人之戶籍地行送達，即以舊戶籍地投遞未果，而逕以公示送達
    之程序送達本件舉發通知單予受處分人，其公示送達程序亦難認為合法，從而於
    本件訴訟上既不能證明受處分人有收受舉發通知單之合法送達，核諸前揭說明，
    自難認受處分人係故意不在應到案日期前到案甚明。
四、綜上所述，受處分人所有前開車號汽車確有在前揭時地闖紅燈行駛之違規行為，
    從而原處分機關依前揭道路交通管理處罰條例（舊法）第五十三、第六十三條第
    一項第三款、第八十五條第三項及違反道路交通管理事件統一裁罰標準及處理細
    則第四十四條第一項（舊法）規定逕行裁處異議人罰鍰三千六百元併予記違規點
    數三點，固非無見，惟如前所述，(一)受處分人並非故意不依限到案，原處分機關
    認受處分人係故意不依限到案，而依道路交通管理事件統一裁罰標準及處理細則
    第四十四條第一項（舊法）之規定對受處分人逕行裁決，自難認為允當，應認受
    處分人此部分之異議為有理由；(二)再，九十年一月十七日總統修正公之道路交通
    管理處罰條例第五十三條規定，已於同年六月一日生效施行，新法第五十三條之
    規定除就罰鍰之金額由銀元六百元以上一千二百元以下換算為新台幣之金額，並
    冠以新台幣字樣而作修正外，並由原先最高得處罰三千六百元之罰鍰修正為最高
    得處五千四百元之罰鍰，此修正前後之法律顯有不同，應認係屬法律之變更（本
    院卷附司法院第二廳八十一年十一月五日（八一）廳刑一字第一六二九０號函覆
    台灣高等法院之法律座談會研究意見參照），原處分機關亦未及比較新舊法之適
    用而為處分，亦有未洽，自應由本院將原處分撤銷，而現行之道路交通管理處罰
    條例第五十三條，其修正後之新法，如前所述與修正前之舊法比較結果，舊法顯
    有利於受處分人（因新法最高可處之罰鍰數額較舊法為高），依學者所認，行政
    罰在法律之適用上應有刑法第二條第一項「行為後法律有變更者，適用裁判時之
    法律。但裁判前之法律有利於行為人者，適用最有利於行為人之法律。」及稅捐
    稽徵法第四十八條之三「納稅義務人違反本法或稅法之規定，適用裁處時之法律
    。但裁處前之法律有利於納稅義務人者，適用最有利於納稅義務人之法律。」規
    定所揭示之「從新從輕」原則之類推適用（陳清秀著【依法行政與法律的適用】
    一文，收錄於翁岳生編【行政法】一書，第一七六頁至第一七九頁，八十七年三
    月版），本院自應適用修正生效前之舊法為本件之裁判，仍以受處分人所有前開
    車號汽車有違反道路交通管理處罰條例（舊法）第五十三條規定之行為，且受處
    分人並非故意不依限到案，依該條及同條例第八十五條第三項規定從輕裁處該部
    汽車之所有人即受處分人罰鍰銀元六百元即新台幣一千八百元，並依同條例第六
    十三條第一項第一款規定併予記違規點數三點如主文第二項所示，以資適法。
據上論斷，應依道路交通案件處理辦法第二十條前段，裁定如主文。
中      華      民      國    九十      年      十      月      九      日
                                      臺灣臺北地方法院交通法庭
                                          法  官  葉  建  廷
右正本證明與原本無異。
如不服本裁定，應於裁定送達後五日內向本院提出抗告狀。
                                          書記官  許  婉  如
中      華      民      國    九十      年      十      月      九      日


司法院資訊處製作；財團法人民間司法改革基金會備份。
